臺灣高等法院臺中分院民事裁定
110年度聲再字第46號
再審聲請人  許麗珠  
            許素珠  
            許麗紅  
            張家仁  
再審相對人  南投縣竹山鎮農會
法定代理人  沈春枝  
上列當事人間請求地上權登記等事件，聲請人對於中華民國110
年8月31日本院110年度聲再字第36號確定裁定，聲請再審，本院
裁定如下：
    主  文
再審之聲請駁回。
聲請再審訴訟費用由再審聲請人負擔。
    理  由
一、再審聲請意旨略以：
(一)本院110年度聲再字第36號確定裁定（下稱原確定裁定）理
    由一已敘述再審聲請人之再審聲請意旨，理由三㈠第7至15列
    亦記載「再審聲請人聲請再審狀所載理由…認有違反民事訴
    訟法第77條之1至12、第398條第2項、第466條第1項規定及
    最高法院32年抗字第255號判決意旨及大法官會議釋字第135
    號解釋等情」，可證再審聲請人已依法對本院110年度聲再
    字第7號確定裁定（下稱7號確定裁定）表明法定再審原因。
(二)本院83年度上字第807號民事判決（下稱807號判決）關於再
    審聲請人請求再審相對人「同意重建」部分（下稱系爭重建
    部分）之訴訟標的價額為新臺幣（下同）17萬544元，不得
    上訴第三審，最高法院87年度台上字第639號民事裁定亦是
    以本案屬不得上訴第三審事件，而駁回再審聲請人之上訴。
    惟最高法院85年度台上字第659號民事判決卻誤將807號判決
    廢棄發回更審，消極不適用民事訴訟法第481條準用第444條
    規定，並誤用同法第477條、第478條，顯有適用法規錯誤之
    情形。本院85年度上更㈠字第33號、87年度再易字第5號、89
    年度再易字第29號、90年度再易字第29號、91年度再易字第
    39號判決就再審相對人並無上訴利益、法律所不允許之已確
    定判決效力所及之訴訟標的審理，應依同法第249條第1項第
    7款或第2項規定駁回，竟反而為實體裁判，均屬適用法規錯
    誤。最高法院85年度台上字第659號裁定暨其後有些裁定雖
    誤以系爭重建部分之訴訟標的價額為42萬144元，係屬不得
    上訴於第三審之事件，駁回再審聲請人之上訴或再審，惟應
    係對確定勝訴判決上訴或再審之不應允許，亦均屬適用法規
    錯誤，依民事訴訟法第398條第2項規定、最高法院32年抗字
    第255號判例、司法院大法官會議釋字第135號解釋，均屬重
    大違背法令，不生效力。原確定裁定故意不依法判決如再審
    聲請，違背民事訴訟法第466條第1項規定，有同法第496條
    規定之再審事由。又系爭重建部分前已有807號確定判決，
    原確定裁定亦違反同法第496條第1項第12款規定。
(三)原確定裁定漏未審酌足影響於判決之系爭重建部分訴訟標的
    價額為17萬544元，有同法第497條規定之再審理由。另最高
    法院85年度台上字第659號民事判決及之後所有裁判均為本
    案判決基礎，再審聲請人縱僅指摘前開裁判有民事訴訟法第
    496條至第498條之再審事由，應認亦已表明7號確定裁定之
    再審事由，原確定裁定卻故意不依法判決，有民事訴訟法第
    498條規定之再審理由。
(四)並聲明：
 1、最高法院85年度台上字第659號判決及之後所有裁判應予一
    併廢棄，以回復本院807號判決原確定力。
 2、再審相對人之上訴駁回，再審相對人應同意再審聲請人就65
    8地號系爭209平方公尺土地，重新建築RC造5層樓房使用。
二、再審相對人則以：系爭重建部分之前訴訟、駁回再審聲請等
    確定裁判，均非原確定裁定所審理及裁判之對象，再審聲請
    人並未具體敘明原確定裁定有何再審事由，且反覆持相同事
    由，提起再審或聲請再審，違反民事訴訟法第498條之1規定
    ，本件聲請不合法等語置辯。並答辯聲明：再審之訴駁回。
三、按聲請再審，應依民事訴訟法第507條準用第501條第1項第4
    款規定表明再審理由，此為必須具備之程式。所謂表明再審
    理由，必須指明確定裁定有如何合於法定再審事由之具體情
    事，始為相當；倘僅泛言有何條款之再審事由，而無具體情
    事者，尚難謂已合法表明再審理由。如未表明再審理由，法
    院無庸命其補正（最高法院111年度台聲字第1103號裁定參
    照）。又按當事人聲請再審，聲明係對某件裁定為再審，但
    審查其再審理由，實為指摘原確定裁判或之前之再審裁判如
    何違法，而對該聲明不服之再審裁定，則毫未指明有如何法
    定再審理由，此種情形，不能認係對所聲請再審裁定之再審
    理由，法院無一一論斷之必要，並可認為未合法表明再審理
    由，逕以其再審為不合法駁回之（最高法院69年台聲字第12
    3號、86年度台聲字第172號、99年度台抗字第421號裁定意
    旨參照）。本件聲請意旨雖稱：再審聲請人已合法表明對7
    號確定裁定聲請再審之具體理由云云，然經核閱原確定裁定
    案之民事聲請再審狀（見該案卷第3-89頁），再審聲請人對
    7號確定裁定聲請再審係以：本院容許再審相對人對本案部
    分非法上訴，致最高法院以85年度台上字第659號判決誤予
    廢棄807號判決關於命再審相對人應同意再審聲請人重建部
    分，上開判決及之後所有裁判均屬重大違背法令，徹底犧牲
    再審聲請人之權益等語為據，因此再審聲請人雖泛言7號確
    定裁定有違反民事訴訟法第77條之1至12、第398條第2項、
    第466條第1項規定、最高法院32年抗字第255號判例及司法
    院大法官會議釋字第135號解釋等情事，惟並未對於7號確定
    裁定究有如何合於民事訴訟法第496條至第498條規定之法定
    再審理由，為具體指明，依上開說明，尚難謂已合法表明再
    審理由。準此，原確定裁定以再審聲請人並未合法表明對7
    號確定裁定聲請再審之具體理由，而認再審聲請人對7號確
    定裁定所提起之再審聲請不合法，即無違誤。
四、又按再審之訴，法院認無再審理由，判決駁回後，不得以同
    一事由，對於原確定判決或駁回再審之訴之確定判決，更行
    提起再審之訴，民事訴訟法498條之1定有明文，依同法第50
    7條規定，對確定裁定聲請再審亦準用之。經本院調取原確
    定裁定、7號確定裁定案卷相互比對結果，再參酌再審聲請
    人前已針對系爭重建部分，多次起再審之訴及聲請再審，皆
    以相同事由為之，迭經各次裁判詳敘駁回理由及依據，此亦
    有司法院裁判查詢系統公告之裁判內容可佐。則再審聲請人
    本次再持相同事由，對原確定裁定聲請再審，違反民事訴訟
    法第498條之1規定，亦於法不合。
五、聲請意旨又謂：系爭重建部分前已有807號確定判決，原確
    定裁定有民事訴訟法第496條第1項第12款規定之再審事由云
    云。然按民事訴訟法第496條第1項第12款所謂當事人發見就
    同一訴訟標的在前已有確定判決者，係指本件判決確定前，
    就同一訴訟標的已有另案判決確定者而言（最高法院86年度
    台上字第3363號判決意旨參照)。又再審之訴，實質上為前
    訴訟之再開或續行（最高法院61年度第3次民庭庭長會議決
    議參照）。故本院807號判決對於原確定裁定而言，係屬同
    一案件之前訴訟，並非另案判決，核與民事訴訟法第496條
    第1項第12款規定之要件即有未合，因而再審聲請人此部分
    主張係屬對法規之誤解，而非具體指摘原確定裁定有何符合
    上開條款之再審情事，不能認已有具體敘明此部分再審事由
    。此外，再審聲請人對於原確定裁定究有何違反民事訴訟法
    第496條第1項各款之再審事由，又未為任何具體指明，僅泛
    稱原確定裁定有該條之再審事由，依上開說明，應認再審聲
    請人並未合法表明再審理由。
六、聲請意旨另謂：原確定裁定有民事訴訟法第497條、第498條
    所定之再審事由云云（參聲請意旨㈢）。然查，再審聲請人
    所指系爭重建部分之訴訟標的價額為17萬544元，係屬民事
    訴訟法第77條之1所定「訴訟標的價額核定」問題，性質上
    並非「證物」；另按民事訴訟法第498條所謂為判決基礎之
    裁判，指確定之終局判決，係以有再審事由之裁判為根據，
    若無此裁判，其終局判決之結果，即非如此者而言(最高法
    院78年度台聲字第1號裁定意旨參照）。再審聲請人顯然僅
    係就已提起百次以上再審之訴或聲請再審（本件係第108次
    聲請再審）之相同事由（即系爭重建部分之訴訟標的價額為
    17萬544元，屬不得上訴第三審事件），泛指原確定裁定有
    民事訴訟法第497條、第498條之再審事由，而非敘明符合各
    該條再審事由之具體情事，應認毫未指明原確定裁定有何再
    審理由，本件聲請再審自不合法。
七、據上論結，本件聲請再審為不合法，裁定如主文。　　
中　　華　　民　　國　　111 　年　　5 　　月　　26　　日
            民事第四庭    審判長法　官  林慧貞
                                法　官  王怡菁
                                法　官  莊嘉蕙

正本係照原本作成。                              
不得抗告。
　　　　　　　　　　　　　　　  書記官  高麗玲
　　　　　　　　　　　　　　　
中　　華　　民　　國　　111 　年　　5 　　月　　26　　日